臺灣臺北地方法院民事判決　　　　　　　　　　　　九十三年度訴字第一六四六號
　　原　　　告　華泰商業銀行股份有限公司
　　法定代理人　乙○○
　　訴訟代理人　甲○○
　　　　　　　　丁○○
　　被　　　告　周宏志即漢城潔品商行
　　　　　　　　丙○○
右當事人間請求清償借款事件，本院於中華民國九十三年五月二十七日言詞辯論終結
，判決如左：
    主      文
被告應連帶給付原告新台幣肆拾壹萬陸仟元，及自民國九十三年三月四日起至清償日
止，按年息百分之七點五計算之利息；並在六個月內給付者，按上開利率百分之十，
超過六個月者，按上開利率百分之二十加付違約金。
被告周宏志應給付原告新台幣玖萬玖仟貳佰壹拾貳元，及自民國九十三年三月四日起
至清償日止，按年息百分之十四點二五計算之利息；並在六個月內給付者，按上開利
率百分之十，超過六個月者，按上開利率百分之二十加付違約金。
訴訟費用由被告連帶負擔十分之八，餘由被告周宏志負擔。
本判決第一、二項得假執行。
    事      實
甲、原告方面：
一、聲明：
（一）如主文第一、二項所示。
（二）願供擔保，請准宣告假執行。
二、陳述：被告周宏志於民國九十二年六月十八日，與原告簽訂借款契約書，約定自
    九十二年六月三十日起至九十三年六月二十日，在新台幣（下同）壹拾萬元之額
    度內，被告周宏志得循環動用，約定利息按年息百分之十四點二五計算；並約定
    於每月月底清償利息，若被告周宏志所簽發之支票，經票據交換所公告為拒絕往
    來者，借款視為全部到期；且約定逾期清償在六個月以內者，按上開利率百分之
    十，超過六個月者，按上開利率百分之二十計付違約金。嗣被告周宏志動用上開
    借款後，被告周宏志簽發之票據，於九十三年二月四日，經票據交換所列為拒絕
    往來戶，依前述約定，借款視為全部到期，被告周宏志尚欠原告如主文第二項所
    示之本金、利息、違約金。爰依消費借貸之法律關係，求為判如主文第二項所示
    。又被告周宏志即漢城潔品商行於九十二年八月四日，以被告丙○○為共同發票
    人，開立面額為伍拾萬元，發票日為九十二年八月四日之支票予原告，向原告借
    用伍拾萬元，約定利息按原告基本放款利率加碼年息百分之三點八五計算，清償
    期為九十四年八月四日；並約定分期攤還本金、利息，若被告周宏志即漢城潔品
    商行所簽發之支票，票據交換所公告為拒絕往來者，借款視為全部到期；且約定
    逾期清償在六個月以內者，按上開利率百分之十，超過六個月者，按上開利率百
    分之二十計付違約金。詎被告周宏志即漢城潔品商行簽發之票據，於九十三年二
    月四日，經票據交換所列為拒絕往來戶，依前述約定，借款視為全部到期，被告
    周宏志即漢城潔品商行尚欠原告如主文第一項所示之本金、利息、違約金。爰分
    別依消費借貸和票據之法律關係，請求被告連帶給付如主文第一項所示之本金、
    利息、違約金。
三、證據：提出本票、借款契約書、約定書、支票、退票理由單各一份，清償明細、
    利率表各二份，授信約定書三份為證。
乙、被告方面：
一、被告丙○○部分：
（一）聲明：原告之訴駁回。
（二）陳述：被告丙○○係因至被告周宏志即漢城潔品商行打工，始與被告周宏志即
      漢城潔品商行擔任前開伍拾萬元借款之共同發票人，但被告丙○○目前亦無力
      清償。
二、被告周宏志即漢城潔品商行部分：
    被告周宏志即漢城潔品商行未於言詞辯論期日到場，亦未提出書狀作何聲明或陳
    述。
    理      由
甲、程序上之事由：
    被告周宏志即漢城潔品商行未於言詞辯論期日到場，核無民事訴訟法第三百八十
    六條各款所列情形，爰依原告之聲請，由其一造辯論而為判決。
乙、得心證之理由：
一、原告起訴主張：被告周宏志於九十二年六月十八日，與原告簽訂借款契約書，約
    定自九十二年六月三十日起至九十三年六月二十日，在壹拾萬元之額度內，被告
    周宏志得循環動用，約定利息按年息百分之十四點二五計算；並約定於每月月底
    清償利息，若被告周宏志所簽發之支票，經票據交換所公告為拒絕往來者，借款
    視為全部到期；且約定逾期清償在六個月以內者，按上開利率百分之十，超過六
    個月者，按上開利率百分之二十計付違約金。嗣被告周宏志動用上開借款後，被
    告周宏志簽發之票據，於九十三年二月四日，經票據交換所列為拒絕往來戶，依
    前述約定，借款視為全部到期，被告周宏志尚欠原告如主文第二項所示之本金、
    利息、違約金。爰依消費借貸之法律關係，求為判如主文第二項所示。又被告周
    宏志即漢城潔品商行於九十二年八月四日，以被告丙○○為共同發票人，開立面
    額為伍拾萬元，發票日為九十二年八月四日之支票予原告，向原告借用伍拾萬元
    ，約定利息按原告基本放款利率加碼年息百分之三點八五計算，清償期為九十四
    年八月四日；並約定分期攤還本金、利息，若被告周宏志即漢城潔品商行所簽發
    之支票，票據交換所公告為拒絕往來者，借款視為全部到期；且約定逾期清償在
    六個月以內者，按上開利率百分之十，超過六個月者，按上開利率百分之二十計
    付違約金。詎被告周宏志即漢城潔品商行簽發之票據，於九十三年二月四日，經
    票據交換所列為拒絕往來戶，依前述約定，借款視為全部到期，被告周宏志即漢
    城潔品商行尚欠原告如主文第一項所示之本金、利息、違約金。爰依消費借貸和
    票據之法律關係，求為判決如第一項所示等語。被告丙○○則以：被告丙○○係
    因至被告周宏志即漢城潔品商行打工，始與被告周宏志即漢城潔品商行擔任前開
    伍拾萬元借款之共同發票人，但被告丙○○目前亦無力清償云云，資為抗辯。被
    告周宏志即漢城潔品商行則未於言詞辯論期日到場，亦未提出書狀作何聲明或陳
    述。
二、本件原告主張之前述事實，業據其提出本票、借款契約書、約定書、支票、退票
    理由單、清償明細、利率表各一份，授信約定書三份為證，核屬相符，且被告丙
    ○○就前開擔任共同發票人部分，予以自認，自堪信為真實。
三、按，借用人應於約定期限內，返還與借用物種類、品質、數量相同之物；民法第
    四百七十八條前段定有明文。本件被告周宏志於系爭借款因未依約繳納分期款，
    該借款視為到期後，依首揭民法第四百七十八條前段之規定，自應負擔返還借款
    之責任。末按，本發票發票人所負責任，與匯票承兌人同；發票人承兌人背書人
    及其他票據債務人，對於執票人連帶負責；發票人得記載對於票據金額支付利息
    及其利率；第二章第一節第二十八條，關於發票人之規定，於本票準用之；票據
    法第一百二十一條、第九十六條第一項、第二十八條、第一百二十四條亦分別定
    有明文。本件被告周宏志即漢城潔品商行、丙○○為前開本票之共同發票人，原
    告為執票人，則依前開規定，原告請求被告就前開借款負擔連帶給付之責任，洵
    屬有據。從而，原告分別依消費借貸和票據之法律關係，請求被告周宏志即漢城
    潔品商行、丙○○連帶給付如主文第一項所示之本金、利息、違約金，請求被告
    周宏志給付如主文第二項所示之本金、利息、違約金，均為有理由，應予准許。
四、另本判決主文第一、二項所命被告給付原告之金額，均未逾伍拾萬元，依民事訴
    訟法第三百八十九條第一項第五款之規定，應依職權宣告假執行。
五、據上論結，原告之訴為有理由，依民事訴訟法第三百八十五條第一項前段、第七
    十八條、第八十五條第一項但書、第二項、第三百八十九條第一項第五款，判決
    如主文。
中　　　華　　　民　　　國　　九十三　　年　　　五　　　月　　三十一　　日
   　　　　　　　　　　          民事第六庭法　　　官  姜悌文
右為正本係照原本作成
如對本判決上訴，須於判決送達後廿日內向本院提出上訴狀，並依上訴利益繳納上訴
費。
中　　　華　　　民　　　國　　九十三　　年　　　五　　　月　　三十一　　日
                                           法院書記官　陳鳳瀴
